臺灣士林地方法院民事裁定　　　　　 100年度司養聲字第18號
聲　請　人　朱志偉
　　　　　　解慧娟
　　　　　　解閎盛
上　1　人
法定代理人　解政原
上列當事人聲請認可收養事件，本院裁定如下：
    主  文
認可朱志偉、解慧娟於中華民國100 年1 月18日收養解閎盛為養
子。
聲請程序費用由聲請人負擔。
    理  由
一、本件聲請意旨略以：聲請人朱志偉（收養人、民國59年8 月
    20日生）、解慧娟（收養人、民國56年12月1 日生）與解閎
    盛（被收養人、民國91年6 月26日生）於民國100 年1 月18
    日經由解閎盛之法定代理人解政原同意訂立書面收養契約，
    由收養人朱志偉、解慧娟共同收養被收養人解閎盛為養子。
    又收養人有正當職業及財產，確有扶養被收養人之能力，為
    此請求認可等語，並提出收養契約書、財力證明、戶籍謄本
    、警察刑事紀錄證明、健康檢查表等件為證。
二、按收養應以書面為之，並向法院聲請認可。又子女被收養時
    ，應得其父母之同意。但有下列各款情形之一者，不在此限
    ：(一)父母之一方或雙方對子女未盡保護教養義務或有其他顯
    然不利子女之情事而拒絕同意。(二)父母之一方或雙方事實上
    不能為意思表示，民法第1079條第1 項、第1076條之1 第1
    項分別定有明文。
三、經核，收養人與被收養人間已訂定收養契約成立收養關係，
    且符合民法第1073條第1 項規定，復無民法第1079條第2 項
    所指收養有無效、得撤銷之原因或違反其他法律規定之情形
    ，且被收養人之父解政原亦同意出養等情，有上述證據在卷
    可稽，並據收養人、被收養人、被收養人之父解政原到庭陳
    明可據（參見本院100 年3 月15日非訟事件筆錄）。又經本
    院函囑臺北市政府社會局進行訪視，據函覆略以：「一、
    收養人現況：1.根據收養人朱氏夫婦2011年1 月之健康檢查
    報告顯示，朱先生有糖尿病且膽固醇偏高，朱先生表示，糖
    尿病的狀況並不嚴重，但目前每日仍有服用糖尿病的藥，定
    期3 個月回診追蹤一次。解小姐的血壓、尿酸偏高，體重過
    重，解小姐表示，目前每日有服用降血壓的藥，定期3 個月
    回診追蹤一次，並以飲食控制，及適度運動，來維持身體的
    健康。社工訪視觀察評估，朱氏夫婦的身心狀況正常，無不
    適合收養之狀況。2.朱氏夫婦結婚至今將近17年，兩人個性
    互補，價值觀相近，有良好溝通及互動方式，關係穩定。3.
    朱先生為警察，收養人解小姐為家管，無工作收入；解小姐
    名下有一間房子，即為目前朱氏夫婦住處，沒有房屋貸款。
    每月的家庭開支，包括基本生活支出、保險、教育費，其支
    出大多由朱先生負擔，解小姐的母親也會協助負擔部份的支
    出。評估朱氏夫婦的經濟狀況穩定，尚可提供被收養人成長
    之經濟需求。4.朱氏夫婦的住處平面空間大約34坪，一樓有
    三個房間，分別是解小姐的媽媽、解小姐的哥哥、以及解小
    姐的女兒各有一間房間，另，他們利用走道空間，以拉門隔
    出一個獨立空間，作為外傭的房間；地下室有兩個房間，為
    解小姐和朱先生一間房間，閎盛和解小姐的兒子共用一間房
    間。住處內部空間和隔間足夠，並且整齊舒適，評估內部環
    境良好。住所外部附近有捷運站、公車站、學校、商店、餐
    廳、診所、公園…等，生活機能俱全，評估外部環境良好。
    5.根據2011年3 月警察刑事紀錄證明顯示，朱先生及解小姐
    沒有犯罪紀錄，無不適合收養之情形。6.朱氏夫婦有2 名親
    生子女，女兒現年16歲，兒子現年13歲，他們的成長、發展
    狀況良好，顯示朱氏夫婦有良好的照顧經驗，可轉換為照顧
    、教養被收養人解閎盛之能力。他們與閎盛有良好的互動關
    係，朱氏夫婦與他們溝通此收養聲請的意義與目的，他們也
    表示支持並接受。7.朱氏夫婦照顧閎盛將近7 年，彼此有穩
    定、良好的關係。且閎盛在之前一直認定朱氏夫婦為他的親
    生父母，而朱氏夫婦與閎盛解釋過後，閎盛清楚了自己的身
    世，朱氏夫婦也在之後澄清閎盛的疑慮與擔心，安撫閎盛之
    情緒。8.朱氏夫婦的親友皆支持此收養案，解小姐的媽媽，
    更是希望朱氏夫婦能順利完成此收養案，保障閎盛之福利與
    權益。二、出養必要性：( 社工訪視生父，生母因失聯已久
    且為大陸人士，故未訪視)1. 出養動機- 出養人解先生由於
    2001年腦溢血，經手術後仍造成左半身癱瘓，無工作及獨立
    生活之能力，需人長期照護，無能力負擔照顧及教養被收養
    人解閎盛，故欲將閎盛出養給收養人朱氏夫婦。2.生活現況
    -(1)解先生2003年與前妻離婚後，前妻便失聯，而解先生因
    左半身癱瘓，無經濟、生活之獨立能力，因此他與閎盛，都
    由解先生的母親，以及收養人朱氏夫婦照顧。(2)解先生沒
    有工作，故無經濟收入，每月有身障津貼補助2,000 元，而
    解先生的生活費用、聘請長期照護的外傭費用以及醫療費用
    等支出，皆由解先生的母親以及朱氏夫婦負擔。(3)解先生
    因左半身癱瘓，領有中度身障手冊，可用助行器緩慢行走，
    但許多行動上仍需他人協助，故有外傭長期照護解先生。3.
    支持系統- 解先生有其母親、朱氏夫婦以及其他親友，作為
    其支持系統。三、試養情形：收養人朱氏夫婦照顧閎盛至今
    已將近7 年，閎盛今年八歲多，與收養人及手足之間有良好
    互動，朱氏夫婦一家人已和閎盛建立穩定、良好之關係，並
    已完全適應彼此之生活。四、綜合評估與建議：1.評估收養
    人朱氏夫婦在婚姻家庭、經濟、住所、親友支持系統等各方
    面，足以有能力撫養被收養人解閎盛，並滿足閎盛的成長需
    求。2.收養人朱氏夫婦已照顧閎盛將近7 年，朱氏夫婦一家
    人與閎盛已建立良好、穩定的關係，朱氏夫婦的親生子女也
    了解此收養之意義與目的，並表示認同及接受。且閎盛被收
    養之意願高。3.出養人解先生自2001年中風，左半身癱換至
    今，考量其經濟、生活均無獨立能力，需靠家人協助、支持
    ，無法負擔閎盛成長之需求，因此認為出養方符合閎盛之最
    佳利益。社工評估，確實有出養之必要性。4.綜合以上幾點
    ，建議認可此收養案，並持續追蹤閎盛在朱氏夫婦家庭身世
    告知之後，其情緒及適應狀況，以及與家人之間的互動狀況
    是否有影響。」，有財團法人中華民國兒童福利聯盟文教基
    金會函附之收出養個案摘要表等在卷可稽。又本件雖未經被
    收養人生母鄭紅同意，但據收養人、被收養人、被收養人之
    法定代理人到庭陳明：「（問：被收養人生母現在何處？）
    生母與生父在92年離婚後，就和我們沒有聯絡，生母93年3
    月有來看過被收養人，之後就出境沒有來看被收養人，也沒
    有負擔扶養費用，被收養人一直都是我們共同照顧。（問：
    是否同意收養？）同意，收養人會教我寫功課，我一直叫他
    們爸爸、媽媽。我對於生母沒有印象。（問：是否同意出養
    ？）同意，我同意，我現在沒有工作，小孩的生母離婚後都
    沒有來看過小孩，被收養人的扶養費都是收養人負擔的」（
    見本院100 年3 月15日非訟事件筆錄）等語，足認鄭紅對解
    閎盛並未盡保護教養義務且又參酌上開訪視報告，認為收養
    人與被收養人已共同生活多年，其等間相處融洽、互動自然
    ，足見被收養人與收養人已建立親子感情基礎，且審酌收養
    人之人格特質、經濟狀況、收養動機、對被收養人之教養態
    度、親職能力等事項，故本件收養人聲請收養被收養人解閎
    盛為養子，雖未據被收養人生母同意，本院依法仍得予以認
    可。
四、依非訟事件法第21條第1 項前段、第23條、民事訴訟法第85
    條第1 項前段裁定如主文。
五、如不服本裁定，應於裁定送達後10日內，以書狀向本院提出
    抗告狀，並繳納抗告費新臺幣1,000元。
中    華    民    國   100    年    5     月    3     日
                  家事庭司法事務官